【裁判字號】    89,訴,1294
【裁判日期】    890728
【裁判案由】    偽造貨幣
【裁判全文】
臺灣臺中地方法院刑事判決                        八十九年度訴字第一二九四號
    公  訴  人  臺灣台中地方法院檢察署檢察官
    被      告  乙○○
    選任辯護人  陳克城
右列被告因偽造貨幣案件，經檢察官提起公訴（八十九年度偵字第五五○○號），本
院判決如左：
    主  文
乙○○無罪。
    理  由
一、公訴意旨略以：被告乙○○係春菖貿易有限公司（下稱春菖公司）負責人，明知
    其於不詳時、地所取得之鈔票號碼均為Ｖ二一二二八五Ｇ號、面額均為新台幣（
    下同）五十元之通用紙幣十一紙，均係偽造之紙幣，竟基於行使偽造紙幣之犯意
    ，於民國八十八年十一月五日上午六時二分許，至台中市○○路○段一一九號青
    島路加油站加油，並將上開偽造之五十元通用紙幣十一紙持向該加油站員工甲○
    ○供為油資付款而行使，因甲○○懷疑該十一紙紙幣可能為偽造紙鈔，乃請被告
    乙○○提出身分證件加以登記，並抄記乙○○所駕駛春菖公司所有之車號Ｅ九–
    四五九三號自用小客車之車牌後，即任乙○○離去，乙○○因而行使偽造通用紙
    幣得逞，嗣經甲○○確認該十一紙紙幣均屬同號之偽鈔後，始查知上情，因認被
    告乙○○涉犯刑法第一百九十六條第一項之行使偽造通用紙幣罪嫌。
二、按犯罪事實應依證據認定之，無證據不得推定其犯罪事實；不能證明被告犯罪或
    其行為不罰者，應諭知無罪之判決，刑事訴訟法第一百五十四條、第三百零一條
    第一項分別定有明文。另刑法第一百九十六條第一項之行使偽造紙幣罪，以明知
    係偽造之紙幣，故意收受後冒充真幣行使為構成要件（最高法院二十七年度上字
    第四二九號判例意旨參照）。
三、本件公訴人認被告乙○○涉犯刑法第一百九十六條第一項之行使偽造通用貨幣罪
    嫌，係以被告被告乙○○於偵查中經傳未到，而扣案之五十元紙幣十一紙均係偽
    鈔，有台灣銀行霧峰分行出具之截留偽造變造仿造新台幣券幣通報單一紙可稽，
    且該十一紙偽鈔，號碼均相同，圖案內容雖與真鈔相仿，唯紙質較粗糙印刷色澤
    較淡，圖案亦較模糊，依一般人之常識，若仔細辨認，應可知悉其為偽鈔等情，
    有紙幣影本十一紙及台灣銀行霧峰分行八十九年四月二十日（八九）銀務營字第
    一九七二號函可參，加以該部車號Ｅ九–四五九三號自用小客車係春菖公司所有
    ，被告乙○○復係春菖公司負責人，且被告乙○○於警訊中復坦承有持上開偽造
    紙幣行使，而一般使用習慣，甚少有一次給付十一紙五十元紙幣等情事，為其論
    據。
四、訊據被告乙○○固坦承確有於右揭時、地持扣案紙鈔十一紙向證人甲○○所工作
    之加油站付款加油之事實，惟堅詞否認有公訴人所指明知為偽鈔仍持以行使之犯
    行，並辯稱：扣案之十一紙面額五十元之紙鈔，如何取得，伊已不復記憶，伊持
    以加油付款時，伊並不知係屬偽鈔，加油站人員雖曾表示懷疑，伊自認五十元之
    面額價值菲薄，應無偽造之價值，伊乃主動提供身份證件交與加油站人員登記，
    並告知嗣後如有任何問題，可與伊連絡，伊果明知為偽鈔並持以行使，則經人表
    示懷疑之後，豈有不收回偽鈔，反主動提示證件供人登記等語。經查：
    （一）被告乙○○固有公訴人所指，於八十八年十一月五日上午六時二分許，至
          台中市○○路○段一一九號青島路加油站加油，並持扣案之五十元面額通
          用紙幣十一紙向證人即加油站員工甲○○為油資付款之事實。另查，扣案
          之五十元面額通用紙幣十一紙，其鈔票號碼均屬同號，圖案內容雖與真鈔
          相仿，唯紙質較粗糙印刷色澤較淡，圖案亦較模糊，依一般人之常識，若
          仔細辨認，應可知悉其為偽鈔等情，亦有紙幣影本十一紙及台灣銀行霧峰
          分行八十九年四月二十日（八九）銀務營字第一九七二號函一份附於偵查
          卷內可參。是被告乙○○客觀上確有行使偽造之通用紙幣之行為。
    （二）惟查，行使偽造之通用紙幣係屬犯罪行為，此為眾所皆知之規定，行為人
          果知所持以行使之通用紙幣係屬偽造者，則於行使之時莫不掩飾身分或夾
          雜於真鈔之中同時行使，以圖免為他人所發現；且行使過程中，如遇行使
          對象對其所行使之通用紙幣有所懷疑時，多會表示取回，而改以真鈔換付
          ，鮮有猶堅持行使之情況。本案被告乙○○雖有上開持偽鈔加油之客觀事
          實，然參諸其持上開偽鈔加油時，乃係駕駛其所經營之春菖貿易有限公司
          名下汽車前往加油站，且當證人甲○○對上開十一紙紙幣表示懷疑時，被
          告乙○○除表示五十元面額價值不高應無偽造之可能外，更主動向證人鄒
          騰龍表示願提示身份證件供證人甲○○抄錄，並非被動而遭證人甲○○要
          求後始行提出身份證件；又被告乙○○更指示證人甲○○於加汽油之油資
          發票上打入春菖公司之統一編號，凡此在在顯示被告乙○○行使上開紙幣
          時，亳無任何掩飾或心虛跡象，此與前述若明知所行使之通用紙幣係屬偽
          造之人行使偽鈔時之犯罪心理情狀，大相逕庭；且證人甲○○收受該十一
          紙紙幣時，亦僅對扣案紙幣有所懷疑，亦非即時確定係屬偽鈔，嗣因持交
          該加油站其他人員仔細辨識後，始因鈔票號碼係屬同號而告確認等情，均
          據證人甲○○到院結證在卷。足見被告乙○○乃係在不知上開十一紙紙幣
          係屬偽造之主觀心態下坦然行使上開扣案之十一紙紙幣，否則豈有於證人
          甲○○產生偽鈔之懷疑後，非但未將之收回，反而主動提供真實身份證件
          等資料供證人甲○○抄錄而自曝犯行及行蹤之理？公訴人以被告乙○○未
          能對該十一紙紙幣之來源為明確交待，及依一般人之常識，若仔細辨認，
          應可知悉其為偽鈔為由，因認被告乙○○有行使偽鈔之故意一節，容有誤
          會，本院綜合被告乙○○行使上開扣案紙幣之情形判斷，被告乙○○主觀
          上應無行使偽造通用紙幣之犯罪故意。此外本院復查無其他積極證據，足
          資證明被告乙○○尚有何其他犯行，是被告乙○○對行使上開扣案之偽造
          紙幣，縱有應注意且能注意而未注意之過失，惟刑法第一百九十六條行使
          偽造之通用紙幣一罪，並無處罰過失犯之規定，是以本件被告所為，應不
          構成犯罪，自應為其無罪之諭知。
據上論斷，應依刑事訴訟法第三百零一條第一項，判決如主文。
中      華      民      國    八十九    年      七      月    二十八    日
                                臺灣臺中地方法院刑事第七庭
                                    法  官  林  宗  成
右正本證明與原本無異。
如不服本判決，應於判決送達後十日內向本院提出上訴狀，上訴於臺灣高等法院臺中
分院( 須附繕本 )。
                                    書記官
中    華    民    國      八十九      年       七      月    二十八   日


司法院資訊處製作；財團法人民間司法改革基金會備份。
